臺灣彰化地方法院民事裁定
110年度消債更字第31號
聲  請  人  
即債務人    徐誼芳  
上列聲請人因消費者債務清理事件聲請更生，本院裁定如下：
    主  文
聲請人自民國110年6月29日下午4時起開始更生程序。
命司法事務官進行本件更生程序。
    理  由
一、聲請意旨略以：聲請人因有不能清償債務之虞，前與最大債
    權銀行玉山商業銀行（按：誤載為乙○（台灣）商業銀行）
    踐行法院前置調解，惟調解不成立，復未經法院裁定開始清
    算程序或宣告破產，爰向本院聲請更生等語。
二、按債務人不能清償債務或有不能清償之虞者，得依本條例所
    定更生或清算程序，清理其債務；債務人無擔保或無優先權
    之本金及利息債務總額未逾新臺幣（下同）1,200萬元者，
    於法院裁定開始清算程序或宣告破產前，得向法院聲請更生
    ；法院開始更生程序之裁定，應載明其年、月、日、時，並
    即時發生效力；法院裁定開始更生或清算程序後，得命司法
    事務官進行更生或清算程序，消費者債務清理條例（下稱消
    債條例）第3條、第42條第1項、第45條第1項、第16條第1項
    前段定有明文。而債務人之清償能力是處於流動性狀態，聲
    請時與法院裁定時之清償能力未必一致，應以法院裁定時為
    判斷基準時，且法院審酌所謂「不能清償或有不能清償之虞
    」，允宜綜衡債務人全部收支、信用及財產狀況，評估是否
    因負擔債務，而不能維持人性尊嚴之最基本生活條件，所陳
    報之各項支出，是否確屬必要性之支出，如曾有協商方案，
    其條件是否已無法兼顧個人生活之基本需求等情，為其判斷
    之準據。
三、經查：
（一）聲請人前與最大債權銀行玉山商業銀行踐行調解，惟調解
      不成立之情，業經本院調取本院109年度司消債調字第245
      號卷宗核閱屬實。
（二）聲請人債務概況：依陳報狀所載，聲請人對乙○（台灣）
      商業銀行、匯豐（台灣）商業銀行、玉山商業銀行、中國
      信託商業銀行、新加坡商艾星國際有限公司台灣分公司、
      明台產物保險股份有限公司、匯誠第二資產管理股份有限
      公司等債權人（下合稱債權人）之無擔保債務合計為891
      萬5,492元【即：6,849,183+1,552,987+509,687+3,635＝8
      ,915,492】。
（三）聲請人資力狀況：
   1、薪資、佣金、津貼等收入：聲請人已陳稱：其110年之每
      月平均薪資為2萬4,000元等語，核與110年度每月基本工
      資2萬4,000元一致，應屬可信，故應以2萬4,000元作為聲
      請人之每月收入計算基準。
   2、其他財產：聲請人之郵局存款為1元；此外，聲請人即無
      其他財產可供清償債務，有聲請人107至109年度稅務電子
      閘門財產所得調件明細表附卷可參。
（四）聲請人支出狀況：
 　1、必要生活費支出：
 （1）按債務人必要生活費用，以最近1年衛生福利部或直轄市
      政府所公告當地區每人每月最低生活費1.2倍定之；債務
      人釋明更生期間無須負擔必要生活費用一部或全部者，於
      該範圍內，不受最低數額限制；債務人證明確有必要支出
      者，不受最高數額及應負擔比例之限制，消債條例第64條
      之2第1項、第3項定有明文。
 （2）聲請人陳述：其110年之每月必要生活費用為1萬5,900元 
       等語，而110年臺灣省每人每月最低生活費是1萬3,288元
      ，依消債條例第64條之2第1項據以計算，聲請人之必要生
      活費用原應為每月1萬5,946元【即：13,288×1.2＝15,946
      ，小數點以下四捨五入】，則聲請人所陳每月必要生活費
      用1萬5,900元，仍低於前揭依消債條例第64條之2第1項規
      定計算所得之1萬5,946元，應無浮報之虞，堪予採認。
   2、扶養費：
 （1）按受扶養者之必要生活費用，準用第64條之2第1項規定計
      算基準數額，並依債務人依法應負擔扶養義務之比例認定
      之；債務人釋明更生期間無須負擔必要生活費用一部或全
      部者，於該範圍內，不受最低數額限制；債務人證明確有
      必要支出者，不受最高數額及應負擔比例之限制，消債條
      例第64條之2第2項、第3項定有明文。
 （2）聲請人陳稱：其每月須支付扶養費7,000元給其女兒甲○○
      等語。經查，依戶籍謄本、107至109年度稅務電子閘門財
      產所得調件明細表所載，聲請人之女兒甲○○為97年1月出
      生，迄今尚未成年，且甲○○於107至109年度並無任何所得
      ，名下亦無財產，堪認甲○○有受聲請人扶養之必要；又參
      酌消債條例第64條之2第2項、民法第1115條第1項、第3項
      、第1116條之2之規定，甲○○之扶養費應由聲請人與其前
      夫平均負擔；另依消債條例第64條之2第2項之規定，甲○○
      之每月必要生活費用若依110年臺灣省每人每月最低生活
      費1.2倍定之，為1萬5,946元，再依聲請人應負擔扶養義
      務之比例計算後，聲請人對甲○○原應負擔之扶養費是7,97
      3元【即：15,946÷2＝7,973】，而聲請人上開既陳稱：其
      每約僅須支付扶養費7,000元給甲○○等語，已較前揭依法
      計算所得之7,973元為低，則依消債條例第64條之2第3項
      之規定，自應以7,000元作為聲請人支付扶養費之金額。
（五）綜上，聲請人每月收入2萬4,000元，扣除聲請人個人之必
      要生活費用1萬5,900元及扶養費7,000元後，尚有餘額1,1
      00元可供清償所積欠之債務。而聲請人如以該餘額清償所
      積欠之債務891萬5,492元，仍須逾675年之期間始得清償
      完畢【即：8,915,492÷1,100÷12≒675年】，而聲請人為61
      年10月出生，現為48歲，距勞動基準法第54條第1項第1款
      規定之強制退休年齡65歲，相距17年，可見聲請人實無法
      於退休前清償債務891萬5,492元，遑論後續尚有利息或違
      約金持續衍生，聲請人所需還款年限顯然更長；另酌以聲
      請人其他財產價值不高，所能提供清償債務範圍亦屬有限
      。故聲請人實有藉助更生制度調整其與債權人間之權利義
      務關係而重建其經濟生活之必要。
四、綜上所述，本院綜合聲請人之清償能力，堪認聲請人客觀上
    對已屆清償期之債務有不能清償或難以清償之虞，又其所負
    無擔保或無優先權之債務未逾1,200萬元，且未經法院裁定
    開始清算程序或宣告破產，復無消債條例第46條各款所定駁
    回更生聲請之事由存在，則聲請人聲請更生，洵屬有據，應
    予准許。至聲請人於更生程序進行中，應說明：就其他財產
    是否一併納入更生方案，並提出足以為債權人會議可決或經
    法院認為公允之更生方案以供採擇。而司法事務官於進行本
    件更生程序、協助聲請人提出更生方案時，亦應依聲請人之
    薪資變化、社會常情及現實環境衡量聲請人之償債能力，並
    酌留其生活上應變所需費用，進而協助聲請人擬定允當之更
    生方案，始符消債條例重建債務人經濟生活之立法目的，附
    此敘明。
五、依消債條例第11條第1項、第45條第1項、第16條第1項，裁
    定如主文。
中　　華　　民　　國　　110 　年　　6 　　月　　29　　日
              民事第四庭    法　　　官　許嘉仁
以上正本係照原本作成。
本裁定不得抗告。
中　　華　　民　　國　　110 　年　　6 　　月　　29　　日
                            書　記　官　曾靖雯